【裁判字號】    99,審交訴,9
【裁判日期】    990324
【裁判案由】    過失傷害等
【裁判全文】
臺灣新竹地方法院刑事判決             99年度審交訴字第9號
公  訴  人  臺灣新竹地方法院檢察署檢察官
被      告  甲○○
上列被告因公共危險案件，經檢察官提起公訴（98年度偵字第77
14號）後，經被告於本院準備程序中，就被訴事實為有罪之陳述
，經告知被告簡式審判程序之旨，並聽取檢察官、被告之意見後
，經本院合議庭裁定由受命法官進行簡式審判程序，本院判決如
下：
    主    文
甲○○犯肇事致人傷害逃逸罪，處有期徒刑陸月，如易科罰金，
以新臺幣壹仟元折算壹日。
    犯罪事實
一、緣甲○○為「東大煤氣行」貨車司機，為從事駕駛業務之人
    ，於民國98年9 月6 日下午5 時許，駕駛車牌號碼DT-4837
    號自用小貨車運送煤氣，沿新竹市○道○路由西向東方向經
    國路方向行駛陸橋下道路，行經新竹市○道○路與東進路口
    時，本應注意駕駛人駕駛汽車，應遵守道路交通標誌、標線
    、號誌之指示，且在禁止左轉路段，不得迴車，而依當時情
    形天候晴、日間自然光線，並無不能注意之情事，竟疏未注
    意及此，於上開路口違規左迴轉上公道五路陸橋，未讓陸橋
    上道路行駛中之車輛先行，適有乙○○駕駛車牌號碼P4-705
    6 號自用小客車，沿新竹市○道○路之陸橋上由西向東方向
    往忠孝路直行下橋，駛至該處，見狀閃避不及，而與甲○○
    駕駛之自用小貨車發生撞擊，致乙○○受有頭部外傷合併腦
    震盪、頸椎受傷、胸部鈍挫傷之傷害（甲○○所涉過失傷害
    部分，由本院另行審結），詎甲○○肇事後，明知駕駛汽車
    肇事致人受傷，應即採取救護或其他必要之措施，並應向警
    察機關報告，不得駛離；且知悉其已肇事，應有使他人傷亡
    情事，竟未停留現場查看乙○○之受傷情形或為任何救護之
    安全措施，反萌逃匿之意，旋即駕駛上開車輛逃逸現場。嗣
    因路人記下車號報警，始為警循線查獲。
二、案經新竹市警察局第二分局報告臺灣新竹地方法院檢察署檢
    察官偵查起訴。
    理      由
一、程序部分：
    按除被告所犯為死刑、無期徒刑、最輕本刑為3 年以上有期
    徒刑之罪或高等法院管轄第一審案件者外，於前條第1 項程
    序進行中，被告先就被訴事實為有罪之陳述時，審判長得告
    知被告簡式審判程序之旨，並聽取當事人、代理人、辯護人
    及輔佐人之意見後，裁定進行簡式審判程序，刑事訴訟法第
    273條之1第1 項定有明文。本件被告甲○○所犯係死刑、無
    期徒刑、最輕本刑為3 年以上有期徒刑以外之罪，其於準備
    程序中就被訴事實為有罪之陳述，經告知簡式審判程序之旨
    ，並聽取公訴人及被告甲○○之意見後，本院認為適宜進行
    簡式審判程序，合先敘明。
二、認定被告甲○○本件犯行所憑之各項證據：
（一）被告甲○○於警詢、偵查中之供述及於本院準備程序、簡
      式審判程序時對於上開犯行均坦承不諱。其稱略以：伊駕
      駛車牌號碼DT-4837號自用小貨車於98年9月6日下午5時4
      分許，在新竹市○道○路與東進路口發生車禍，當時伊從
      新竹市○道○路旁小路出發左轉插入公道五路要往經國路
      方向送貨，而於迴轉上公道五路陸橋時，與從公道五路第
      二車道直行之車牌號碼P4- 7056號自用小客車發生擦撞，
      但因當時要送貨，並沒有留在現場（見偵查卷第4、5、30
      頁，本院卷第30頁背面、第34、35頁）。
（二）告訴人乙○○於警詢、偵查中及本院簡式審判時之證述。
      其稱：她於98年9月6日下午5時4分許，駕駛車牌號碼P4-
      7056號自用小客車行經新竹市○道○路與東進路口時發生
      車禍，當時她從延平路上之友人住處出發要回其住處休息
      ，當沿公道五路第二車道直行往忠孝路方向行駛，行經公
      道五路與東進路口時，被告甲○○所駕駛之車牌號碼DT-
      4837號自用小貨車自橋下旁小路左轉插入道路，因閃避不
      及而撞擊到對方車子後車斗，當時她被撞頭昏，頭部、頸
      部、腰部、胸腔及左腳都受傷，但對方並未停留在現場，
      反而向前開到路口後迴轉逃逸，經路人看到對方肇事車輛
      記下車號報警處理等語（見偵查卷第6 、29、30頁，本院
      卷第35頁）。
（三）國軍新竹地區醫院附設民眾診療服務處診斷證明書1紙（
      見偵查卷第14頁）：佐證告訴人乙○○於98年9月6日因受
      有頭部外傷合併腦震盪、頸椎受傷、胸部鈍挫傷等傷勢而
      住院治療等事實。
（四）新竹市警察局第二分局交通事故現場圖、道路交通事故調
      查報告表（一）（二）、新竹市警察局舉發違反道路交通
      管理事件通知單、員警偵查報告各1 份、道路交通事故照
      片暨採證照片18張等在卷可稽（見偵查卷第8 至11、17至
      25、35頁）：佐證被告甲○○所駕駛之車牌號碼DT- 4837
      號自用小貨車與告訴人乙○○所駕駛之車牌號碼P4- 7056
      號自用小客車於98年9月6日有發生車禍之事實。
（五）臺灣省竹苗區車輛行車事故鑑定委員會99年1 月18日竹苗
      鑑980725字第0995300156號函所附鑑定意見書1 份（見偵
      查卷第38至42頁）：證明被告甲○○駕駛自小貨車由橋下
      道路違規左迴轉陸橋，未讓橋上道路行駛中之車輛先行，
      為肇事原因，又肇事致人受傷而駛離現場有違規定；告訴
      人乙○○駕駛自小客車，措手不及，無肇事因素等情。
（六）按汽車駕駛人駕駛汽車肇事致人受傷或死亡者，應即採取
      救護措施及依規定處置，並通知警察機關處理，不得任意
      移動肇事汽車及現場痕跡證據，道路交通管理處罰條例第
      62條第3 項定有明文。又因道路交通事故之發生，常非於
      己之鄰親家里，時有告救不能情事，乃科以肇事者須即採
      取救護或其他必要措施，並應向警察機關通知處理之法定
      義務，以防因就醫延誤致生無謂傷亡，並俾得通知傷亡者
      家屬到場，以明責任，是凡肇事人於行車肇事致人受傷或
      死亡，未即採取救護措施及依規定處置，並通知警察機關
      處理，即移動肇事汽車及現場痕跡證據，均應依該規定處
      罰，從而刑法第185條之4之肇事逃逸罪立法目的，即是為
      維護交通安全，促使駕駛人於肇事後，能對被害人即時救
      護，減少被害人之死傷，是該罪之成立祇以行為人有駕駛
      動力交通工具肇事，致人死傷而逃逸之事實為已足。本件
      被告甲○○因駕駛自用小貨車撞擊告訴人乙○○所駕駛自
      用小客車，因而致告訴人乙○○受有頭部外傷合併腦震盪
      、頸椎受傷、胸部鈍挫傷之傷害；且依當時日間自然光線
      、撞擊後車輛毀損程度，以及告訴人乙○○當下並未下車
      查看等情觀之，被告甲○○對於告訴人乙○○於撞擊後而
      有受傷情事應有認識，詎其竟未採取救護措施及依規定處
      置，並通知警察機關處理，即竟行駕車離去，嗣經警查獲
      ，其肇事逃逸之行為已甚灼然。
（七）綜上，本件事證已明，被告甲○○本件肇事逃逸之犯行，
      堪以認定。
三、論罪科刑：
（一）核被告甲○○所為，係犯刑法第185條之4之肇事逃逸罪。
（二）量刑：爰審酌被告甲○○有違反著作權法、毀棄損壞及詐
      欺案件刑事紀錄，此有臺灣高等法院被告前案紀錄表1 份
      在卷可佐，足徵素行非善；又其於駕駛車輛肇事後，竟棄
      告訴人乙○○受傷於不顧，旋即駕駛自用小貨車離去，罪
      行甚重，惟念其犯後尚能坦承犯行不諱，事後並與告訴人
      乙○○達成調解，被告甲○○願給付新臺幣（下同）10萬
      元（含汽機車強制責任險），並於99年3 月17日給付4 萬
      元，同年月3 月31日給付6 萬元等情，此有本院99年3 月
      10 日99 年度竹調字第46號調解筆錄1 份在卷可稽（見本
      院卷第27頁），並已如期給付第一期之金額（此有本院99
      年3 月23日公務電話紀錄1 份附卷可參，見本院卷第37頁
      ），堪認被告甲○○具有悔意等一切情狀，量處如主文所
      示之刑，併諭知易科罰金之折算標準，以示懲儆。
據上論斷，應依刑事訴訟法第273條之1第1項、第299條第1 項前
段，刑法第185條之4、第41條第1項前段、第2項，判決如主文。
本案經檢察官洪期榮到庭執行職務。
中    華    民    國    99    年    3     月    24    日
                    刑事第九庭法  官    劉兆菊
以上正本證明與原本無異。
如不服本判決應於收受本判決後10日內向本院提出上訴書狀，上
訴書狀應敘述具體理由。上訴書狀未敘述上訴理由者，應於上訴
期間屆滿後20日內補提理由書狀於本院「切勿逕送上級法院」。
中    華    民    國    99    年    3     月    24    日
                              書記官    林兆嘉
附錄本案論罪科刑法條：
中華民國刑法第185條之4：
駕駛動力交通工具肇事，致人死傷而逃逸者，處6月以上5年以下
有期徒刑。

司法院資訊處製作；財團法人民間司法改革基金會備份。
